最高法院刑事判決　　　　　　九十四年度台上字第一０五三號
　　上 　訴　 人
　　即　自訴　人　甲○○
　　　　　　　　　　　　　巷3.
　　　　　　　　　　　　　送達代收人　陳福寧律師
　　自 訴代理 人　陳福寧律師
　　上訴人即被告　乙○○
　　　　　　　　　　　　　4樓.
　　選 任辯護 人　陳志忠律師
上列上訴人等因自訴人自訴被告偽造有價證券案件，不服台灣高
等法院中華民國九十二年十二月三十一日第二審更審判決（八十
八年度重上更(三)字第九五號，自訴案號：台灣板橋地方法院八十
二年度自字第四四二號），提起上訴，本院判決如下：
    主  文
原判決撤銷，發回台灣高等法院。
    理  由
本件原判決撤銷第一審諭知上訴人即被告乙○○無罪之判決，改
判依想像競合犯、連續犯、牽連犯之例，從一重論處被告共同連
續意圖供行使之用，而偽造有價證券罪刑（處有期徒刑年陸月
），固非無見。
惟按有罪判決書對被告有利之證據不採納者，應於判決內說明不
採納之理由，始為適法。本件被告上訴意旨以：本件以上訴人即
自訴人甲○○及其家人所有房地抵押借得之實際款項，金額共計
新台幣（下同）仟餘萬元，而依自訴人自承其於民國八十二年
四月二十三日收受被告所簽發之本票（一千五百萬元）等語（自
訴人八十三年六月三日所提之上訴理由狀(三)），及自訴人以其子
女名下所有坐落永和市○○段第八０二、八０八地號土地及其上
建號八八六－八九０號之建物，於八十二年元月十三日送件申請
設定本金最高限額二百三十萬元，權利人為林麗珠之抵押權設定
登記，故被告與自訴人結帳前，其必知悉全數之抵押借貸如何，
而實際借貸金額既高達三千餘萬元，自訴人如就實際借得之款項
未支取分文，其何致甘願收受僅半數之一千五百萬元之本票？何
以未立即就一千五百萬元以外之其餘款項爭執訴究，且為何於債
權人向其求償後，方提起本件自訴，又原判決理由中亦採信被告
之辯解：「伊自所貸之二千多萬元中用了一千五百萬元，於八十
一年底曾與甲○○結帳，並簽發乙紙面額一千五百萬之本票予甲
○○」、「因甲○○將財產拿出設定抵押借款，故於甲○○表明
需車子使用時，伊即想辦法購買車子，並簽發支票（四十三萬三
千九百五十元）支付價金，但因車子為分期付款，甲○○無法貸
款，故以其妻舅曹漢謀之名購買」等語（見原判決第二六、二五
頁）。而自訴人自承其係八十二年四、五月間才從其母孫雪花處
取得系爭房地之權狀（第一審八十二年十月十五日訊問筆錄），
且自訴人所提之錄音譯文中，復有「大家共同在包，大家都知道
……」等語（見原判決第二七頁），足見本件抵押借款自訴人事
先知情，且有朋分花用云云，經查尚非全然無據，對上開有利於
被告之證據，為何不足採信，未見原判決於理由內說明，難謂適
法。又有罪判決書如以自訴人之指訴中，關於案情有重要關係其
親自耳聞眼見之事項，而為論罪之依據時，即居於證人之地位，
自應依刑事訴訟法第一百八十六條第一項之規定命其具結，使其
知悉有據實陳述之義務，以擔保其證言之真實性，該供述證據始
具證據能力，如未踐行人證之法定調查程序，依法自不得作為證
據，原判決於理由內以自訴人之指訴，資為被告確有本件犯行之
論據之一（見原判決第四頁），然就自訴人之指訴中關於案情有
重要關係其親自耳聞眼見之事項，而為論罪之基礎部分，並未踐
行人證之法定調查程序，亦非適法。自訴人及被告上訴意旨指摘
原判決關於偽造有價證券及行使偽造私文書部分不當，尚非全無
理由，應認上開部分仍有撤銷發回更審之原因。又原判決不另為
無罪之諭知部分，及被告牽連所犯竊盜、使公務員登載不實、詐
欺罪部分，均基於審判不可分之原則，一併發回，合予指明。
據上論結，應依刑事訴訟法第三百九十七條、第四百零一條，判
決如主文。
中　　華　　民　　國　九十四　年　　三　　月　　十　　日
                      最高法院刑事第六庭
                          審判長法官  莊　登　照
                                法官  洪　明　輝
                                法官  黃　一　鑫
                                法官  魏　新　和
                                法官  林　秀　夫
      本件正本證明與原本無異
                                      書  記  官
中　　華　　民　　國　九十四　年　　三　　月　 十六 　日
                                                      ｖ
